【裁判字號】    99,審訴,1301
【裁判日期】    990430
【裁判案由】    毒品危害防制條例
【裁判全文】
臺灣高雄地方法院刑事判決            99年度審訴字第1301號
公  訴  人  臺灣高雄地方法院檢察署檢察官
被      告  甲○○
上列被告因毒品危害防制條例案件，經檢察官提起公訴（99年度
毒偵字第1181號），嗣於本院準備程序中，被告就被訴事實為有
罪之陳述，經本院告知簡式審判程序之旨，並聽取被告與公訴人
之意見後，合議庭裁定由受命法官獨任進行簡式審判程序，本院
判決如下：
    主  文
甲○○施用第一級毒品，累犯，處有期徒刑拾月。
    事  實
一、甲○○前於民國89年間因施用毒品案件，經臺灣屏東地方法
    院以89年度毒聲字第2657號裁定令入勒戒處所施以觀察勒戒
    後，認有繼續施用毒品傾向，復以89年度毒聲字第2867號裁
    定令入戒治處所施以強制戒治，於90年12月15日強制戒治執
    行完畢釋放，經臺灣屏東地方法院檢察署檢察官以90年度戒
    毒偵字第419 號為不起訴處分確定。又曾因詐欺案件，經臺
    灣屏東地方法院以94年度簡字第1652號判處有期徒刑5 月確
    定。另於95年間因施用毒品案件，經本院以95年度訴字第
    1476號判處有期徒刑10月、4 月，合併定應執行刑為有期徒
    刑1 年，嗣經減刑為有期徒刑5 月、2 月，合併定應執行刑
    為有期徒刑6 月確定。上開案件經接續執行，於96年7 月16
    日縮刑期滿執行完畢。復因竊盜案件，分別經臺灣屏東地方
    法院以97年度簡字第1367號、本院以97年度易字第938 號判
    處有期徒刑3 月、4 月確定，上開案件經接續執行，於98年
    2 月11日縮刑期滿執行完畢。詎猶未戒除毒癮，復基於施用
    第一級毒品之犯意，於98年12月25日某時許，在高雄市○○
    區○○街20號4 樓租屋處，以針筒注射之方式，施用第一級
    毒品海洛因1 次。嗣於98年12月29日16時40分許，在高雄市
    ○○區○○路88巷口因另涉犯竊盜罪為警查獲，甲○○於警
    方未發覺其施用第一級毒品犯行時，主動在警詢中自承其上
    述施用海洛因之犯行，而願接受裁判，並徵得其同意，採其
    尿液送驗結果，呈可待因、嗎啡陽性反應而悉上情。
二、案經高雄市政府警察局苓雅分局移送偵辦。
    理  由
一、本件被告甲○○所犯係死刑、無期徒刑、最輕本刑為3 年以
    上有期徒刑以外之罪，其於準備程序中就被訴事實為有罪之
    陳述，經本院告知簡式審判程序之旨，並聽取公訴人及被告
    意見後，合議庭裁定由受命法官獨任進行簡式審判程序，合
    先敘明。
二、訊據被告於審理程序中坦承犯行，而被告為警查獲所採之尿
    液檢體，經送檢驗結果，呈現可待因、嗎啡陽性反應，此有
    高雄市立凱旋醫院99年1 月25日A00000000 號濫用藥物尿液
    檢驗報告暨高雄市政府警察局苓雅分局偵辦毒品案件嫌疑人
    尿液採證代碼對照表各1 份在卷可憑。足徵被告之任意性自
    白核與事實相符，應堪信為真實，可採為本件論罪科刑之依
    據。是本件事證明確，被告施用第一級毒品之犯行，洵堪認
    定，應予依法論科。
三、按海洛因為毒品危害防制條例第2 條第2 項第1 款所稱之第
    一級毒品，依法不得施用、持有。次按觀察、勒戒或強制戒
    治執行完畢釋放後，5 年內再犯第10條之罪者，應依一般刑
    事訴訟程序予以起訴論罪科刑，此觀諸毒品危害防制條例第
    20條、第23條第2 項規定自明。再按犯毒品危害防制條例第
    10條之罪，經觀察、勒戒後，認無繼續施用毒品之傾向，應
    即釋放，並為不起訴處分；認有繼續施用毒品之傾向者，應
    由檢察官聲請法院裁定令入戒治處所施以強制戒治，至無繼
    續戒治之必要，強制戒治期滿，應即釋放，由檢察官為不起
    訴處分。經觀察勒戒、強制戒治執行完畢釋放後，5 年內再
    犯第10條之罪，依93年1 月9 日修正施行之毒品危害防制條
    例第23條第2 項規定意旨，應由檢察官偵查起訴。又依修正
    後之規定，僅限於「初犯」及「5 年後再犯」二種情形，始
    應先經觀察、勒戒或強制戒治程序。倘被告於5 年內已再犯
    ，經依法追訴處罰，縱其第3 次（或第3次 以上）再度施用
    毒品之時間，在初犯經觀察、勒戒或強制戒治執行完畢釋放
    5 年以後，已不合於「5 年後再犯」之規定，且因已於「5
    年內再犯」，顯見其再犯率甚高，原實施觀察、勒戒或強制
    戒治，已無法收其實效，即應依該條例第10條處罰（最高法
    院97年度第5 次刑事庭會議決議參照）。查被告前因施用毒
    品案件，經臺灣屏東地方法院以89 年 度毒聲字第2657號裁
    定施以觀察、勒戒，以89年度毒聲字第2867號裁定強制戒治
    ，於90年12月15日執行完畢。又於前開觀察、勒戒執行完畢
    釋放後5 年內，因施用毒品案件，經本院以95年度訴字第
    1476號判刑確定。因被告於觀察、勒戒、強制戒治執行完畢
    釋放後，5 年內再犯毒品危害防制條例第10條之罪，且再犯
    本次施用第一級毒品罪，是依前開說明，應依法追訴處罰。
四、核被告所為，係犯毒品危害防制條例第10條第1 項施用第一
    級毒品罪；被告持有第一級毒品後進而施用，其持有之低度
    行為，為施用之高度行為所吸收，不另論罪。又被告有犯罪
    事實欄所述經判處有期徒刑並執行完畢之情形，此有臺灣高
    等法院被告前案紀錄表在卷可佐，其於徒刑執行完畢5 年之
    內故意再犯本件有期徒刑以上之罪，為累犯，應依刑法第47
    條第1 項之規定，加重其刑。被告為警查獲時，主動就未被
    發覺之施用第一級毒品犯行，向員警自首而接受裁判等情，
    有警詢筆錄在卷可憑，應依刑法第62條前段減輕其刑。被告
    所犯之罪有上開加重及減輕事由，應依刑法第71條第1 項先
    加後減之。爰審酌被告經觀察、勒戒、強制戒治及徒刑執行
    後，仍未能戒絕毒癮，再次施用毒品自戕其身，顯然缺乏戒
    絕毒品之決心，惟念及被告坦承犯行，態度尚可，而所犯係
    自戕行為，尚未對他人造成實害，另參考檢察官就該罪求處
    有期徒刑1 年之意見，而量處如主文所示之刑。
據上論斷，應依刑事訴訟法第273 條之1 第1 項、第284 條之1
、第299 條第1 項前段，毒品危害防制條例第10條第1 項、刑法
第11條前段、第47條第1 項、第62條前段，判決如主文。
本案經檢察官游淑玟到庭執行職務。
中    華    民    國    99    年     4    月    30    日
                  刑事第十庭    法  官  曾子珍
以上正本證明與原本無異。
如不服本判決，應於收受送達後10日內向本院提出上訴書狀。
中    華    民    國    99    年     4    月    30    日
                                書記官  李承悌
附錄本判決論罪科刑法條全文：
毒品危害防制條例第10條
施用第一級毒品者，處6月以上5年以下有期徒刑。
施用第二級毒品者，處3年以下有期徒刑。

司法院資訊處製作；財團法人民間司法改革基金會備份。
